臺灣高等法院刑事判決　　　　　　　　93年度上訴字第1677號
　　上　訴　人　臺灣桃園地方法院檢察署檢察官
　　上　訴　人
　　即　被　告　庚○○
　　選任辯護人　紀亙彥律師
　　上　訴　人
　　即　被　告　己○○
　　選任辯護人　吳德讓律師
　　上　訴　人
　　即　被　告　辛○○
　　義務辯護人　曹大誠律師
上列上訴人因被告等殺人等案件，不服臺灣桃園地方法院92年度
重訴字第27號，中華民國93年4月27日第一審判決（起訴案號：
臺灣桃園地方法院檢察署91年度偵字第14755號），提起上訴，
本院判決如下：
    主  文
上訴駁回。
    事  實
一、戊○○（綽號「阿偉」或「矮仔偉」，另案通緝中）與許書
    禮之外甥汪士傑有感情及金錢糾紛，許書禮出面排解後，汪
    士傑即不知去向，引起戊○○不悅，萌生殺害許書禮之犯意
    ，遂夥同綽號「水和」之己○○（基於幫助殺人之犯意）、
    綽號「阿國」之甲○○（另案通緝中）、綽號「豆奶」之庚○○、綽號「阿順」之丁○○（業經判處有期徒刑十五年確
    定）及另2名真實姓名、年籍不詳之成年男子（下稱2成年男
    子）共同強押許書禮妨害其行動自由後，再由戊○○、庚○○、甲○○、丁○○共同殺害許書禮，嗣己○○復為免戊○○等殺人犯行遭發覺，並與戊○○、庚○○、綽號「阿同」
    之辛○○共同基於毀棄許書禮所駕車輛之犯意聯絡，由庚○○、辛○○下手燒毀汽車。其等先後為下列之犯行：
  (一)戊○○於民國（下同）91年6月26日晚間，指示己○○、甲○○分別致電庚○○、丁○○赴戊○○開設之冠偉財務有限
    公司（下稱冠偉公司）碰面，庚○○即駕駛車號8N─4057號
    銀色廂型車（登記於配偶蔡麗雅嗣更名為蔡雨鈞名下）於同
    日21時許抵達，並於同日23時許搭載戊○○、己○○、甲○○、丁○○出發至台北縣蘆洲市○○路，尋得許書禮駕駛之
    8N－3221號紅色自用小客車後，即一路尾隨，於91年6月27
    日凌晨零時6分許，抵達臺北縣三重市○○街59號前，待許
    書禮搭載之妹妹許麗秋與許麗秋乾女兒洪彩漪下車後，由戊○○令庚○○駕車於前，以手機聯絡2成年男子駕駛車號不
    詳之白色自用小客車於後，前後包夾許書禮駕駛之車輛，戊○○、庚○○、己○○、甲○○、丁○○及2成年男子，共
    同基於妨害許書禮行動自由之犯意聯絡，由戊○○、庚○○
    及2成年男子在旁監控把風，而甲○○、己○○、丁○○則
    共同行至許書禮所駕車輛旁，命許書禮由駕駛座下車後，將
    許書禮以腳踹至車輛後座，並分由甲○○、丁○○坐於許書
    禮兩旁，防止其逃跑，繼由己○○駕駛許書禮車輛，其餘2
    車（指銀色廂型車及白色自小客車）以前後包夾方式，3車
    於91年6月27日凌晨2時許，行至桃園縣楊梅鎮水流東35之4
    號之鐵皮屋前（戊○○高中同學、不知情之黃品貴妻子所有
    ），續由戊○○開啟鐵皮屋門鎖，甲○○、丁○○架住許書
    禮，挾持其進入鐵皮屋內，共同以此非法方法，剝奪許書禮
    之行動自由。
  (二)戊○○於前往鐵皮屋之途中，以庚○○之行動電話通知辛○○，駕駛車號V2─8979號自用小客車前來鐵皮屋，並當著在
    鐵皮屋外之己○○面前，指示辛○○偕同庚○○將許書禮所
    駕車輛燒毀，隨由辛○○駕駛其所有之車輛，庚○○駕駛許
    書禮之車輛，先返回辛○○家中拿取20公升白色塑膠桶及報
    紙後，至桃園縣桃園市○○路某不詳名稱之加油站，庚○○
    先交付辛○○1,000元，以購買約400餘元之汽油（庚○○嗣
    就此部分購油錢向戊○○請款），再行駛至臺北縣林口鄉○○○路偏僻山區下車後，由辛○○、庚○○分別拆卸許書禮
    車輛之前後車牌，辛○○以汽油潑灑車輛之前後座及車身，
    用報紙引燃汽油後予以燒燬，辛○○駕車搭載庚○○離開，
    嗣2人一度折返現場，見車輛確已完全起火燃燒毀棄始放心
    再次駕車返回鐵皮屋。其間於同日凌晨2時54分許，己○○
    並依戊○○之命撥打行動電話要求庚○○購買食物回鐵皮屋
    ，庚○○將食物交付甲○○後，即與辛○○各自駕車回其住
    處。戊○○、庚○○、辛○○、己○○4人即以此等方式，
    共同毀損車號8N─3221號紅色自用小客車，造成該車遭焚毀
    喪失全部之效用而毀棄，足以生損害於該車占有使用人許書
    禮及登記所有權人汪士傑。
  (三)戊○○、甲○○、丁○○共同基於殺人之犯意，先於鐵皮屋
    內餵食許書禮嗎啡及鎮靜安眠藥、鎮痛麻醉藥、Lidocaine
    等醫療性藥物後，於91年6月27日晚間22時許，戊○○以電
    話邀得有共同殺人犯意聯絡之庚○○，再度駕駛車號8N─40
    57號銀色廂型車至鐵皮屋會合，甲○○及丁○○共同攙扶業
    已服用藥物，及遭膠布封住嘴巴、黏住手腳，惟尚未完全昏
    迷之許書禮，登上戊○○等人已撲好棉被之銀色廂型車後車
    廂，並坐上車，由庚○○駕車，戊○○則另駕駛不知情之楊
    慶順所有，借予戊○○使用之車號MU─3692號綠色吉普車在
    前引路，2車於同日晚間23時許，行至桃園縣龍潭鄉石門山
    區，戊○○、甲○○、丁○○連同棉被將許書禮拖下車並褪
    去其衣物後，使其正面仰躺於地上，聯手以強酸朝許書禮正
    面，庚○○則在旁把風接應，致許書禮頭、臉、頸、左肩、
    右胸、上腹、右前臂、鼠蹊部、兩大腿、兩小腿等處大片變
    黑及脫皮，左上臂、左後肩、右上臂、右手腕皮膚局部發紅
    ，因而造成許書禮前半身約有35%之強酸燒灼傷，合併肺水
    腫及支氣管肺炎。
  (四)戊○○、庚○○、甲○○、丁○○為遂行其殺人之目的，由
    甲○○、丁○○將棉被包裹住之許書禮抬上銀色廂型車後車
    廂，戊○○駕駛之綠色吉普車在前引導，於91年6月28日凌
    晨1時50分許，行經桃園縣大溪鎮南興里三塊厝2之3號綠野
    香坡社區後方第22號電桿旁之產業道路，由甲○○、丁○○
    將全身赤裸之許書禮丟棄至該處後，眾人再駕車逃離。適為
    居住該址3樓之陳乾華目擊，乃前往查看，發現許書禮，旋
    即報警，並由趕至現場之警員陳盈元、柯福益緊急送醫急救
    ，惟延至同日晚間20時20分許，許書禮仍因強酸灼傷致休克
    而死亡。嗣庚○○並受戊○○交付1袋包括棉被、強酸空瓶
    之垃圾，持往丟棄於桃園縣桃園市○○路，東西向高速公路
    橋下。其後警方專案小組於調閱許書禮失蹤當日於三重市○○街及溪尾街、蘆洲市○○路、遺棄地點等處之行動電話基
    地臺紀錄、里辦公室及便利商店錄影帶，進行通聯紀錄比對
    後，發現登記於庚○○名下之0000000000號行動電話重覆出
    現，且察覺車號8N─4057號銀色廂型車之蹤影，而循線查獲
    庚○○，並因而知悉戊○○、己○○、辛○○、甲○○、丁○○等人之犯行。
二、案經被害人許書禮之妹丙○○、乙○○告訴暨桃園縣政府警
    察局大溪分局報請臺灣桃園地方法院檢察署檢察官相驗後偵
    查起訴。
    理  由
一、按「被害人已死亡者，得由其配偶、直系血親、三親等內之
    旁系血親、二親等內之姻親或家長、家屬告訴。但告訴乃論
    之罪，不得與被害人明示之意思相反。」刑事訴訟法第233
    條第2項定有明文；次按「刑事訴訟法第311條（即現行之同
    法232條）所稱犯罪之被害人，固以因犯罪而直接被害之人
    為限，惟所謂直接被害人，係指其法益因他人之犯罪而直接
    受其侵害者而言。故凡財產法益被侵害時，其財產之所有權
    人固為直接被害人，即對於該財產有事實上管領力之人，因
    他人之犯罪行為而其管領權受有侵害者，亦不失為直接被害
    人。」有最高法院32年非字第68號判例可資參照。查車號8N
    ─3221號紅色自用小客車登記所有權人雖係汪士傑，惟實際
    上係由被害人許書禮占有使用，揆諸前揭說明，許書禮於該
    自小客車遭毀損時，自有告訴權，惟因許書禮業已死亡，其
    妹丙○○、許麗秋乃許書禮三親等內之旁系血親，2人於91
    年11月26日偵查中明確陳述欲追訴被告庚○○等5人「燒車
    」犯行（見偵查卷第356頁），應認本件毀損車號8N─3221
    號紅色自用小客車部分已經合法提出告訴，被告庚○○之辯
    護人於本院提出之辯護書狀內就此部分質疑未經告訴，恐有
    誤會，合先敘明。
二、訊據上訴人即被告庚○○固坦承於事實欄一各節所示之時
    間、地點，分別與事實欄一各節所示之人前往強押許書禮、
    燒毀車號8N─3221號紅色自用小客車、於戊○○、甲○○、
    丁○○對許書禮潑灑強酸時在場，惟否認有殺人之犯意，辯
    稱：我是在不知情之情況下被己○○打電話叫過去修車（指
    事實一(一)至冠偉財務公司部分），而戊○○叫我過去是講債
    務問題（指事實一(三)91年6月27日晚間22時許後至鐵皮屋部
    分），我都是在開車，並未下車，亦未把風，都是受戊○○
    指示，因戊○○是幫派老大云云。訊據上訴人即被告辛○○固坦承於事實欄一(二)之時間、地點購買400餘元汽油，並
    於庚○○燒毀車號8N─3221號紅色自用小客車時在現場，惟
    否認有毀損車輛之犯行，辯稱：庚○○打電話給我，叫我去
    楊梅，汽油是他拿1,000元叫我去買的，我只是跟著庚○○
    的車子走，汽油是庚○○灑的，報紙也是他點火的，當初是
    庚○○告訴我那部車子不能熄火，叫我去買汽油云云。訊據
    上訴人即被告己○○固坦承有於事實欄一(一)所示之時間、
    地點，與被告庚○○、戊○○、甲○○、丁○○前往現場，
    且於原審亦稱當時其駕駛車號8N─3221號紅色自用小客車時
    ，被害人許書禮遭甲○○及丁○○夾於後座中間等情，惟矢
    口否認有何檢察官指訴之犯行，辯稱：我是要去問我叔叔的
    債務才到冠偉財務公司，我是隔幾天後，在電視上看到報導
    才知此案件，我到三重時，死者已坐於車上，我並未強拉許
    書禮下車，且我是最後一個下車，並未對許書禮拳打腳踢，
    他們叫我開車，我就開車，是在不知情的情況下去鐵皮屋的
    云云。
三、經查：
  (一)被害人許書禮於91年6月28日凌晨1時50分許，在桃園縣大溪
    鎮綠野香坡社區○○○○道路上被人裸體丟棄，經送醫急救
    延至當日20時20分不治身亡，據法務部法醫研究所（91）法
    醫所醫鑑字第0948號鑑定書載：「鑑定經過：一、肉眼觀察
    結果：... 背部完整，前面多處燒燙痕，並有由前往後流過
    之痕跡，似是仰躺時被滴強酸而致頭、臉、頸、左肩、右胸
    、上腹、右前臂、鼠蹊部、兩大腿、兩小腿等處大片變黑及
    脫皮現象，左上臂、左後肩、右上臂、右手腕皮膚也局部發
    紅，無銳器傷及嚴重鈍器傷。... 三、毒物系統分析：送鑑
    血液，胃內容物及口腔內容物均發現嗎啡及醫療藥物（鎮靜
    安眠藥、鎮痛麻醉藥、Lidocaine等）。四、對死因之看法
    ：... 解剖結果發現前半身約有35％之強酸燒灼傷，合併肺
    水腫及支氣管肺炎，口腔內及食道、胃無腐蝕性傷害。綜合
    以上死亡經過及解剖所見，認為許書禮係遭強酸灼傷休克致
    死。鑑定結果：死者許書禮，男，45歲，係遭強酸灼傷休克
    致死。（他殺）」，則被害人許書禮係先遭人強灌麻醉藥物
    後，再繼之潑灑強酸灼傷身體達35%之面積而休克致死，有
    法務部法醫研究所（91）法醫所醫鑑字第0948號鑑定書、被
    害人許書禮遭發現、遭潑硫酸之顏面照片、死亡照片、臺灣
    桃園地方法院檢察署勘（相）驗筆錄、桃園縣警察局大溪分
    局處理相驗屍案件初步調查報告暨報驗書、91年7月4日解剖
    勘驗筆錄、桃園縣警察局大溪分局91年7月15日函送解剖複
    驗被害人許書禮屍體照片、法務部法醫研究所91年11月12日
    法醫理字第0914000273號死者許書禮血液ＤＮＡ型別鑑定結
    果等在卷可佐（見相驗卷第202至207、13至15、21、35、73
    至78頁、偵查卷第323至324頁）。
  (二)被告庚○○部分：
    1.前揭事實欄一(一)所描述之妨害許書禮自由之犯案經過，業
      據被告庚○○於本院供承在卷（見本院卷第74頁），其並
      於警詢、偵查及原審中，對於事實一(一)所示之時間、地點
      ，一路依戊○○之指示而尾隨被害人許書禮所駕駛之8N
      ─3221號紅色自用小客車，且於被告己○○、甲○○、丁○○命令被害人許書禮下車後，見被害人許書禮由被告己○○、甲○○、丁○○共同以腳踹至紅色自用小客車後座
      由被告己○○開車之際，依戊○○之指示，與車號不詳之
      白色自用小客車，將8N－3221號紅色自用小客車夾於中間
      ，抵達鐵皮屋時由甲○○、丁○○將被害人許書禮左右架
      住進入鐵皮屋時，與被告己○○在鐵皮屋外接應之事實，
      供述在卷（見相驗卷第183頁反面至187頁反面、偵查卷第
      17頁反面、第174頁正、反面、第213頁反面至第232頁反
      面、原審卷(一)第62至67頁、第177至178頁、原審卷(二)第13
      、16、19、21、23、24、28、29、30頁）；核與被告己○○警詢、偵查與原審之供述，其於91年6月26日晚間20時
      左右受戊○○命打電話給庚○○請其至翡翠雜誌社（與冠
      偉財務公司合租辦公室）修車，嗣庚○○於事實一(一)所示
      時間、地點駕駛廂型車搭載戊○○、甲○○、己○○、另
      一不詳男子（嗣稱「阿順」）共5人至蘆洲集賢路一加一
      釣蝦場，見紅色愛快羅密歐經過即尾隨，之前已有人在路
      上堵上那輛紅色轎車，嗣後並強押許書禮上廂型車，甲○○跟「阿順」先下車，己○○才下車一起去押死者，共3
      人將許書禮押上車，由己○○駕駛死者轎車，而戊○○乘
      坐之箱型車在前，第二部車為己○○駕駛之轎車，第三部
      車為2名不詳姓名男子駕駛，三部車均有抵達鐵皮屋，戊○○、甲○○及3名不詳姓名男子共5人（含「阿順」）強
      押死者進入鐵皮屋，己○○及庚○○待在外面等語（見偵
      查卷28頁反面至29頁反面、172頁反面至173頁、236頁反
      面至237頁、原審卷(一)第67至68頁、180頁、原審卷(二)第82
      頁）；證人即承辦警員苗耀仁於原審證述：本件係依據秘
      密證人王給臣（嗣遭丁○○等人槍擊致死，參桃園地方法
      院92年度重訴字第30號判決書，本院卷(一)第172頁）陳稱
      庚○○、甲○○說過，警察曾去查他的車，他會怕，可能
      跟本案有關，我們去查證並作電話通聯紀錄比對，配合犯
      案時間、路線、地點與本案吻合後，方拘提庚○○到案，
      庚○○承認涉案並供述案情，再找到己○○、辛○○等語
      （見原審卷(一)第71頁、原審卷(二)第44至45頁）；證人丁○○證述其綽號「阿順」，當日是受甲○○通知集合，說要
      去押1個人，上車前就知道要去押人，是坐廂型車到三重
      ，因許書禮人在路邊，即與庚○○直接將許書禮押走，將
      許書禮拉上其車子的後座，把人押到桃園縣不知何處的鐵
      皮屋，許書禮車上共有4人等情節均相符（見原審卷(二)第
      32、34、35、40、41頁），復有死者許書禮被押限制行動
      自由地點現場照片，即桃園縣楊梅鎮東流里水流東35之4
      號鐵皮屋、手繪91年6月26日案發路線行程圖、手繪案發
      行走路線圖等附卷可稽（見偵查卷第155至158、256至260
      ），足徵被告庚○○事先知悉要前往事實欄一(一)所示之地
      點強押被害人許書禮，並參與妨害被害人許書禮行動自由
      之行為，所辯事先並不知悉要去強押被害人許書禮而係以
      為要去臺北喝酒云云，核係畏罪卸責之詞，不足採信，其
      所犯共同非法剝奪人之行動自由罪之犯行明確，堪以認定
      。
    2.被告庚○○於事實欄一(三)、(四)所示之時間、地點，駕駛前
      揭銀色廂型車將被害人許書禮運往龍潭石門山區，並於戊○○、甲○○、丁○○對被害人許書禮潑灑強酸時在場，
      復依戊○○之指示駕駛銀色廂型車將被害人許書禮丟棄於
      事實欄一(四)所示之地點等事實，業據被告庚○○供承在卷
      （見相驗卷第185頁反面至186頁、偵查卷第18、175頁正
      、反面、234頁正、反面、原審卷(一)第179至180、原審卷
      (二)第18頁）；核與甲○○於偵查中坦承當日與戊○○、游
      順益、庚○○等人，潑硫酸致許書禮死亡，許書禮進去鐵
      皮屋後遭毆打，嘴與手腳被貼膠布等語（見偵查卷第179
      頁正、反面）；及證人苗耀仁前揭證述內容情節均相符，
      並有手繪許書禮遭棄置屍體現場圖、被告庚○○所駕車號
      8N─4057號銀色廂型車相片6張、91年6月27日零時5分在
      臺北縣三重市○○街709號統一便利商店之錄影帶監視翻
      拍相片、桃園縣警察局大溪分局偵辦0628專案涉嫌車輛中
      華三菱灰色休旅車之仁華街118巷口監視器翻拍相片6張、
      、被害人許書禮被發現時之照片及尋獲地點現場照片等在
      卷可參（見相驗卷第101至102、110至114頁、偵查卷第81
      至85、89、150至154頁），而被害人許書禮確因遭強酸灼
      傷休克死亡等情，業據前述，顯見被告庚○○事先已明知
      並參與強擄被害人許書禮至鐵皮屋，復供承燒毀被害人許
      書禮所駕駛之車號8N─3221號紅色自用小客車，則如非為
      殺害被害人許書禮，又何須事先燒毀被害人許書禮所駕車
      輛（毀損車輛部分詳後述辛○○部分），況被告庚○○非
      僅於被害人許書禮遭殺害時在場，且參與載運被害人許書
      禮之行為，所辯不知要殺害被害人許書禮乙節，亦係避就
      卸飾之詞，洵不足採信，其共同殺人之犯行明確，堪以認
      定。
    3.被告庚○○辯護人於原審審理時及本院提出之辯護狀內另
      以：被告庚○○事先均不知情，僅是受戊○○脅迫而奉命
      開車，且與被害人許書禮素不相識，亦不知戊○○與被害
      人間之糾葛，主觀上根本不能產生共同前往押人之犯意，
      況並無殺人之動機，僅係傷害致死或傷害犯意，至多僅能
      成立殺人罪之幫助犯云云。惟以自己犯罪之意思而參與
      ，其所參與者雖非犯罪構成要件之行為，仍無解於共同正
      犯之罪責；且意思聯絡並不限於事前有所謀議，即僅於行
      為當時有共同犯意之聯絡者，亦屬之，且其表示之方法，
      亦不以明示通謀為必要，即相互間有默示之合致，亦無不
      可；再又殺人與傷害人致死之區別，應以加害人有無殺意
      為斷，不能因與被害人素不相識，原無宿怨，即認為無殺
      人之故意，有最高法院66年台上字第2527號、73年台上字
      第2364號、51年度台上字第1291號判例可資參照，準此，
      被告縱於搭載戊○○等人由冠偉公司出發行至三重發現被
      害人許書禮駕車後，受戊○○之命尾隨許書禮座車時皆不
      知戊○○等人之目的，惟於己○○、楊萬益、甲○○3人
      要求許書禮下車並用腳將許書禮踹至許書禮駕車後座時，
      即應有戊○○等人乃對許書禮有妨害自由之認識，竟仍聽
      任戊○○命令與另一白色車輛前後包夾許書禮車輛至鐵皮
      屋前，嗣後更聽任戊○○命令毀損許書禮座車、搭載許書
      禮至僻靜山區，任由他人對許書禮潑灑強酸，更有甚者嗣
      並共同遺棄許書禮至綠野香坡社區，且獨自丟棄包裹許書
      禮之棉被、強酸空瓶等垃圾，其於行為時，基於相互之認
      識，以共同犯罪之意思參與，對於妨害自由、殺人等犯行
      ，雖僅有駕車之行為，然此駕車行為乃對於犯罪之完成具
      有重要之支配力，否則此等重大犯行若委由非核心成員為
      之，戊○○之犯罪計劃，豈有如此順利完成之可能，況庚○○於戊○○、甲○○、丁○○朝被害人許書禮潑灑強酸
      時在場接應，顯已參與殺人之構成要件行為，故被告庚○○以與被害人許書禮素不相識置辯，否認有殺人之故意，
      僅係幫助殺人云云，顯為卸責之詞甚明。依前述被害人
      死因鑑定結果，就傷情觀之，被告庚○○等人之目的係在
      凌虐使被害人許書禮遭受極大痛苦後死亡，則被告庚○○
      等人下手之兇殘可知，且被害人許書禮身體赤裸而遭受大
      面積之強酸侵蝕能致被害人許書禮休克死亡不能謂無預見
      ，下手之重更難謂無殺人之決心，從而以被告庚○○僅係
      傷害致死，或傷害之犯意置辯云云，自不足採信。
    4.復有告訴人丙○○、乙○○、證人許麗秋、魏家琪、洪彩
      漪、陳乾華、陳盈元、柯福益、楊慶順、黃品貴（見相驗
      卷第3至4、6頁至8頁反面、12頁反面、16頁反面至17頁反
      面、偵查卷第33頁反面至34頁反面、55至56頁反面、175
      頁反面至176頁、235頁反面至238頁反面、300頁反面至30
      1頁反面、345至346頁反面、403頁反面至404頁、407至40
      8頁、原審卷(二)第46、89頁）、被告辛○○供述，並有桃
      園縣警察局大溪分局偵辦０六二八專案偵查報告附和信電
      訊公司基地台相關位置、許書禮遭殺害案、案發時間、地
      點與嫌疑人劉一弘、戊○○等人電話通聯紀錄比對一覽表
      、甲○○使用之0000000000行動電話（登記張國裕名下）
      、戊○○使用之0000000000號行動電話（登記江美怡名下
      ）、許書禮使用之0000000000號行動電話（登記魏家琪名
      下）雙向通聯資料查詢及基地台位置資料、遠傳電信股份
      有限公司風險管制中心傳真函附庚○○使用之0000000000
      號行動電話雙向通聯資料查詢、被告庚○○指認戊○○及
      甲○○基本資料、通聯比對電話使用人一覽表（見相驗卷
      第94至98、103至104、10 5至109、131至151、189至190
      頁、偵查卷第95至97、133至134頁）、車號MU─3692號綠
      色吉普車車籍作業系統─查詢認可資料翡翠雜誌社門口及
      車號MU─3692號綠色吉普車照片（見偵查卷第347、351至
      353頁）在卷足資佐證。被告庚○○辯護狀內指稱犯罪事
      實一(三)、(四)僅有被告自白，欠缺補強證據云云，亦有誤會
      。（至庚○○毀損車輛部分暨證據詳後述辛○○部分）
    5.至檢察官於起訴書內雖記載被告庚○○於事實欄一(一)、(三)
      、(四)所示之時間、地點，預先將車號8N─4057號銀色廂型
      車之車牌拆卸乙節，為被告庚○○所否認，雖證人苗耀仁
      於原審證稱車號8N─4057號銀色廂型車似未懸掛後車牌，
      惟證人苗耀仁復供承此部分並非其負責查證，且其稱可見
      被告庚○○未懸掛車牌之便利商店錄影帶，係由黃智雄、
      陳柏豪保管，因為辦公室整理之故，現已無法尋獲該捲錄
      影帶（見原審卷(二)第45、75至76頁），再無其他證據以資
      佐證，是此部分之事實應屬無法證明，一併敘明。
    6.綜上所述，被告庚○○所犯事證明確，所辯無非事後飾詞
      卸責，委無足採，其犯行均堪以認定。
  (三)被告辛○○部分（併論被告庚○○毀損N－3221號紅色自用
    小客車部分）：
    1.事實欄一(二)所示之事實，業據被告庚○○供述如何受戊○○指示與「阿同」即辛○○共同毀損8N－3221號紅色自用
      小客車之情在卷（見相驗卷第185頁反面、196頁反面、偵
      查卷第17頁反面、174頁反面、232頁反面至233頁反面、
      原審卷(一)第64至65、178至179頁、原審卷(二)第14至15頁）
      ，雖被告庚○○於原審對於究竟係其打電話給辛○○，亦
      或戊○○用其行動電話打給辛○○，要辛○○至鐵皮屋，
      所陳前後不一，惟觀91年6月26日23時47分至翌日凌晨零
      時18分被告庚○○之通聯紀錄，其確與辛○○聯繫密切（
      見相驗卷第106頁），以當時被告庚○○正搭載戊○○朝
      向鐵皮屋方向前進之情觀之，鐵皮屋乃戊○○不知情之高
      中同學黃品貴妻子所有（見偵查卷第407頁），而被告庚○○既不相識黃品貴，其駕車搭載戊○○（後依序緊隨己○○駕駛之8N－3221號紅色自小客車及不詳車號之白色自
      小客車）前往鐵皮屋，尚需戊○○指示路徑，又如何能告
      知辛○○該至何處會合？故此部分應認戊○○使用庚○○
      行動電話，通知辛○○到鐵皮屋之說詞，較為可信。而既
      然戊○○本有殺害許書禮之計劃（詳前述庚○○部分所述
      之犯罪過程、情節、被害人許書禮受凌虐之程度等），其
      電召辛○○至鐵皮屋前，又怎會不交代該做何事？況當時
      亦於鐵皮屋外之被告己○○亦供承，戊○○當時有跟庚○○、辛○○說話（見原審卷(二)第73頁）等語，則辛○○雖
      係受戊○○之命毀損8N－3221號紅色自用小客車，惟其確
      與庚○○、戊○○間達成毀損該車之犯意聯絡及行為分擔
      ，縱辛○○陳稱購買汽油錢乃庚○○交付，惟庚○○嗣後
      向戊○○請領汽油錢，本件購買汽油錢仍為戊○○支出，
      惟仍不影響此部分毀損車輛犯行之認定。至被告庚○○於
      原審雖嗣反於偵查及原審初訊（見偵查卷第233頁、原審
      卷(一)第69頁），供稱1,000元乃戊○○在其與辛○○出發
      燒車前所給予（見原審卷(一)第179頁），然此或係離案發
      日漸遠，記憶漸忘之故，應以偵查及原審初訊之一貫供承
      可採，惟此亦不影響此部分犯行之認定。再系爭8N－3221
      號車輛，係由辛○○與庚○○分拆前後車牌，雖其二人互
      指對方點火，惟此既屬於毀損犯行之一部，不論係由何人
      點火或二人共同點火，其二人均需負擔毀損系爭車輛既遂
      之罪行，被告辛○○辯稱並無放火等情，亦與此部分犯行
      成立與否無涉。況被告辛○○業已供明由其下車購買汽油
      ，且確有於事實欄一(二)所示之時間、地點，於車號8N─32
      21號紅色自用小客車遭焚毀時在場，所辯各節核係畏罪圖
      免之詞，不足採信。
    2.復有被告庚○○指認辛○○影相基本資料、被告辛○○使
      用之0000000000號行動電話呼叫器線上查詢作業（持用名
      義人鄭毓婷）、臺北縣八里鄉91年7月4日北縣八清字第09
      10010507號公告、車號8N─3221 4號紅色自用小客車車籍
      作業系統─查詢認可資料、被焚地點現場照片、91年8 月
      9日宇珩企業股份有限公司處理廢棄車輛聲明、91年廢棄
      車輛委託清理合約書（見相驗卷第197頁、偵查卷第73、7
      5至76、87、159至162、166、224至228頁）在卷可稽，則
      被告辛○○與戊○○、庚○○共同毀棄他人之物罪之犯行
      明確，堪以認定。
    3.至被告辛○○另以戊○○行事兇狠，被告辛○○、戊○○
      無法為相反之意思，故縱有焚毀系爭車輛犯行，亦非出於
      其本意，僅該當幫助毀損犯行等置辯云云。惟被告辛○○
      係自行駕駛車號V2─8979號自用小客車前往，並係於戊○○不在場之如事實欄一(二)所示之時間、地點參與焚毀系爭
      車輛，足徵被告辛○○係自由意識下所為共同毀損車輛之
      犯行，並非僅基於幫助之犯意而參與，顯見所辯，應非事
      實，尚無從採為有利於被告辛○○之認定甚明。
    4.綜上所述，被告辛○○事後避就之詞，不足採信，此部分
      事證明確，被告辛○○與庚○○之犯行堪以認定。
  (四)被告己○○部分：
    1.就被告己○○於事實欄一(一)所示之時間、地點，係戊○○
      事先表示要去押人，且當時係由被告己○○、甲○○、丁○○以腳將被害人許書禮踹至車號8N─3221號紅色自用小
      客車之後車座，並由甲○○、丁○○將被害人許書禮夾於
      後座中間，其後並由被告己○○駕駛車號8N─3221號紅色
      自用小客車，而由車號不詳之白色自用小客車在前、被告
      庚○○所駕車號8N─4057號銀色廂型車在後，一路依戊○○指示將被害人許書禮夾持至楊梅之鐵皮屋之事實，分據
      被告庚○○（見相驗卷第185、192頁正、反面）、證人丁○○（見原審卷(二)第35至40頁）結證在卷，況被告己○○
      業供承其駕駛車號8N─3221號紅色自用小客車時，被害人
      許書禮係遭強押至後座並遭甲○○及丁○○夾於車號8N─
      3221號紅色自用小客車後座中間，且至鐵皮屋後由他人強
      押入屋內等情（見偵查卷第28頁反面至29頁反面、原審卷
      (二)第82頁），足徵被告己○○所辯沒有妨害被害人許書禮
      自由之犯行，僅係受託駕車一節，核非事實，無法採憑，
      應係畏罪避就之詞。
    2.被告庚○○及被告辛○○係於事實欄一(二)所示之時間，在
      被告己○○面前，由戊○○指示將車號8N─3221號紅色自
      用小客車焚毀，另被告庚○○與被告辛○○在如事實欄一
      (二)所示之臺北縣林口鄉○○○路偏僻山區燒毀車號8N─32
      21號紅色自用小客車後，復接獲被告己○○之電話要求其
      購買食物至楊梅鐵皮屋等情，業據被告庚○○結證在卷（
      見原審卷(二)第17、、20、25至28頁）；參以被告己○○業
      供承確有於戊○○指示被告庚○○、被告辛○○燒車時在
      鐵皮屋前，且於當日凌晨2時54分與戊○○同車並於車行
      至桃園縣楊梅鎮○○路附近時，其行動電話確有與被告庚○○聯繫等節，有被告己○○使用之0000000000號行動電
      話（申請名義人楊昌旺）撥打庚○○行動電話之通聯紀錄
      在卷可稽（見偵查卷第29頁反面、173頁反面、237頁、原
      審卷(二)第73至74頁、相驗卷第143頁），堪認被告己○○
      就被告庚○○、被告辛○○及戊○○燒毀車號8N─3221號
      紅色自用小客車之犯行，事先知情而推由被告庚○○、辛○○下手實施，被告楊辯稱係將手機借予戊○○使用，未
      於事實欄一(二)所示之時間、地點在場參與共同毀損系爭車
      輛一節，洵不足採憑，其有共同毀損之犯行亦堪以認定。
    3.按刑法上之幫助犯，係指以幫助之意思，對於正犯資以助
      力，而未參與實施犯罪之行為者而言，如就構成犯罪事實
      之一部，已參與實施即屬共同正犯（參照最高法院49年度
      台上字第77號判例）。查被告己○○雖未至事實欄一(三)、
      (四)所示之時間、地點，參與潑灑被害人許書禮強酸及棄置
      被害人許書禮而未參與實施殺人之行為，惟被告己○○參
      與事實欄一(一)所示強押被害人許書禮至楊梅鐵皮屋而對於
      戊○○等嗣後殺害被害人許書禮行為資以助力，復就戊○○等人於事實欄一(二)所示焚毀車號8N─3221號紅色自用小
      客車之犯行，事先知情並共同推由被告庚○○、被告辛○○下手施行，足徵被告己○○就嗣後戊○○等人擬殺害被
      害人許書禮一節應為知情因而參與事實欄一(一)、(二)所示之
      犯行，被告己○○所辯並未於事實欄一(三)、(四)所示時間、
      地點在場，其在殺人並遺棄被害人許書禮之時間點前，早
      已離開鐵皮屋，自始未進入鐵皮屋，且未與許書禮相識，
      自無庸就戊○○等人殺害被害人許書禮之事情負責云云，
      核與法律規定不符，尚無從採憑。再被害人許書禮係於91
      年6月27日晚間23時許，在事實欄一(三)所示之龍潭石門山
      區遭灑潑強酸，迄被告己○○於事實欄一(二)所示之地點於
      被告庚○○、辛○○燒毀車號8N─3221號紅色自用小客車
      後，撥打電話予被告庚○○之91年6月27日凌晨2時54分許
      ，其間相隔20小時，顯然難認被告己○○事前與被告庚○○、戊○○、甲○○、丁○○等人有謀議殺害被害人許書
      禮，是以，當日被害人許書禮之遭殺害，尚乏實證足認被
      告己○○於事實欄一(三)部分亦與被告庚○○等人有共同殺
      人之犯意聯絡，是無從證明被告己○○有檢察官所起訴意
      旨所指之殺人犯行，惟被告己○○既參與事實欄一(一)之強
      擄被害人許書禮之行為而對被告庚○○等人於事欄一(三)所
      示時地殺害被害人許書禮資以助力，復為免被告庚○○等
      人殺人之犯行遭發覺並與被告庚○○等人共同參與事實欄
      一(二)所示之毀棄被害人許書禮所駕駛車號8N─3221號紅色
      自用小客車之犯行，堪認被告己○○所為，係以幫助戊○○等人犯罪之意思，實施犯罪構成要件以外之行為而參與
      戊○○等人之殺人行為，係屬幫助犯。
    4.至被告己○○另以被害人許書禮係遭凌虐致死，即傷害致
      死，故被告己○○並非殺人，且被告己○○所參與及認罪
      部分，不能認與被害人許書禮死亡結果有因果關係，而己○○自始未進入鐵皮屋，更於事實欄一(三)、(四)發生之前即
      已離去鐵皮屋而置辯云云。惟戊○○等人係出於殺人之犯
      意而以強酸潑灑被害人許書禮之事實，已詳如前開被告庚○○部分之所詳述，是辯護人此點置辯應無法採信。被告
      己○○除強押被害人許書禮外，並參與如事實欄一(二)所示
      毀損系爭車輛之犯行，倘非為殺害被害人許書禮，又何須
      事先將被害人許書禮所駕紅色自用小客車予以焚毀，準此
      ，被告己○○就戊○○等人殺害被害人許書禮部分應有幫
      助之犯意甚明，從而被告己○○所辯參與部分，僅有其認
      罪部分，核非事實，無法採信。
    5.復有遠傳電信股份有限公司風險管制中心傳真函、己○○
      使用之0000000000行動電話之雙向通聯資料查詢、被告庚○○指認被告己○○相片（見相驗卷第124至129、194 頁
      ）附卷足堪佐證。綜上所述，被告己○○上開辯解，不足
      採信，本件事證明確，被告己○○之犯行均堪以認定。
四、核被告庚○○就事實欄一各節所為，係犯刑法第302條第1項
    非法剝奪人之行動自由罪、第354條毀棄他人之物罪、第271
    條第1項殺人罪；被告辛○○就事實欄一(二)部分所為，係犯
    刑法第354條毀棄他人之物罪；被告己○○參與事實欄一(一)
    、(二)部分之犯行，而就事實欄一(三)、(四)部分之犯行施以助力
    ，係犯刑法第302條第1項非法剝奪人之行動自由罪、第354
    條毀棄他人之物罪、第271條第1項幫助殺人罪，檢察官起訴
    意旨認被告己○○亦係成立殺人之共同正犯，不無誤會，併
    予敘明。被告庚○○、己○○就事實欄一(一)所犯非法剝奪人
    之行動自由罪部分，與戊○○、甲○○、丁○○及於白色自
    用小客車上之2成年男子間；被告庚○○、己○○、辛○○
    就事實欄一(二)所犯毀棄他人之物罪部分，與戊○○間；及被
    告庚○○就事實欄一(三)、(四)所犯殺人罪部分，與戊○○、甲○○、丁○○間，均具有犯意之聯絡及行為之分擔，應論以
    共同正犯。再被告庚○○就所犯共同非法剝奪人之行動自由
    罪、共同毀棄他人之物罪及共同殺人罪三罪之間、被告己○○就所犯共同非法剝奪人之行動自由罪、共同毀棄他人之物
    罪及幫助殺人罪三罪之間，有方法結果之牽連關係，應各從
    一重論以之共同殺人罪、幫助殺人罪處斷。又被告己○○所
    犯係幫助殺人罪，並應依刑法第30條第2項規定，減輕其刑
    。
五、公訴意旨另以：被告辛○○就事實欄一(二)所示之時間、地點
    ，參與燒毀被害人許書禮所駕駛之車號8N─3221號紅色自用
    小客車部分，核係另犯刑法第271條第1項之殺人罪之幫助犯
    、同法第165條之湮滅他人刑事證據罪嫌。
  (一)就被告辛○○被訴幫助殺人罪嫌部分：
    1.檢察官起訴意旨認被告辛○○涉有前揭幫助殺人之犯行，
      無非以被告辛○○參與如事實欄一(二)所示焚毀車號8N─32
      21號紅色自用小客車為其主要論據。訊之被告辛○○堅決
      否認有檢察官起訴意旨所指之幫助殺人犯行，辯稱：我僅
      於事實欄一(二)所示之時間、地點，與被告庚○○在場，並
      未參與事實欄一(一)、(三)、(四)所示之犯行等語。
    2.惟查：按共同正犯之所以應對其他共同正犯所實施之行為
      負其全部責任者，以就其行為有犯意之聯絡為限，若一人
      所實施之行為為他方所不知，或不能預見，或超越原計畫
      之範圍，則僅應就其所知之程度，令負責任，未可概以共
      同正犯論（最高法院50年度臺上字第1060號判例參照）。
      被告辛○○並未參與強押被害人許書禮之行為，詳如前述
      ，且檢察官起訴意旨亦未認被告辛○○有於事實欄一(一)所
      示之時間、地點在場，而被告辛○○於事實欄一(二)所示之
      時間、地點，與被告庚○○共同由戊○○指示燒毀車號8N
      ─3221號紅色自用小客車時，復係在楊梅之鐵皮屋外，並
      未進入鐵皮屋內，並據被告庚○○結證在卷（見原審卷(二)
      第16至17頁），準此，尚難認被告辛○○知悉被害人許書
      禮當時係遭戊○○等人強押於鐵皮屋內，自不能以被告辛○○參與事實欄一(二)所示毀棄車號8N─3221號紅色自用小
      客車之行為即遽以推論被告辛○○就戊○○等人嗣於事實
      欄一(三)、(四)所為殺害被害人許書禮之行為有何預見而有幫
      助殺人之犯意。此外，復查無其他積極證據足資證明被告
      辛○○知情被告庚○○、戊○○、甲○○、丁○○等人欲
      殺人，被告辛○○被訴幫助殺人此部分之犯罪應屬不能證
      明，惟因檢察官起訴意旨認此部分與前揭被告辛○○判罪
      之共同毀棄他人之物罪部分係按牽連犯之裁判上一罪提起
      公訴，基於審判不可分之關係，故不另為無罪之諭知。
  (二)就被告辛○○被訴煙滅刑事證據罪嫌部分：
    1.按刑法第165條所謂刑事被告案件，係指因告訴，告發、
      自首等情形開始偵查後之案件而言，有最高法院55年度台
      上字第3147號、75年度台上字第5108號判例可資參照，故
      在偵查開始以前，即無所謂刑事被告，亦無刑事被告案件
      可言。
    2.本件被害人許書禮係於事實欄一(四)所示之時間、地點由目
      擊證人陳華乾發現遭人丟棄於產業道路上，而被告辛○○
      係於事實欄一(二)所示之時間、地點偕同被告庚○○前往臺
      北縣林口鄉○○○路偏僻山區焚毀車號8N─3221號紅色自
      用小客車，則被告辛○○毀棄前開自用小客車顯係在警方
      開始偵查之前，是被告辛○○在實施毀損前開自用小客車
      之行為，固有使原來被害人許書禮所駕車號8N─3221號紅
      色自用小客車，喪失其原貌至不可辨識，致司法警察無從
      依犯罪證據發現犯罪，但在被告辛○○行為當時，本件相
      關案件並未開始偵查，難認被告辛○○所犯前開毀損車輛
      之行為亦係「湮滅他人刑事被告案件」之證據，依前開說
      明，自亦無從成立刑法第165條之湮滅關係他人刑事被告
      案件證據罪。此外，復查無其他積極證據足資認定被告辛○○涉有上開犯行，自屬不能證明被告辛○○此部分犯罪
      ，惟因檢察官起訴意旨認此部分與前開論罪科刑之毀棄他
      人之物罪部分有方法結果之牽連關係，屬裁判上一罪，爰
      不另為無罪之諭知。
六、原審本同上之見解，以被告等人就事實欄所指各情，事證明
    確，適用刑法第28條、第30條第2項、第271條第1項、第302
    條第1項、第354條、第55條、第37條第2項，罰金罰鍰提高
    標準條例第1條前段，並審酌被告庚○○、己○○、辛○○
    與被害人許書禮素不相識，並無怨仇，徒因戊○○之命竟罔
    顧法律，其中被告庚○○、己○○藐視他人生命，公然於街
    上強擄被害人許書禮，且被告庚○○並夥同戊○○、甲○○
    、丁○○前往石門山區以強酸灼燒被害人許書禮身體凌虐殺
    害被害人許書禮惡性重大，惟念及被告庚○○、被告辛○○
    犯後尚稱坦白犯行，且被告庚○○係因受戊○○之指使而涉
    案，被告己○○未實際到石門山區持強酸殺害被害人許書禮
    ，3人均尚未與被害人許書禮家屬和解等一切情狀，及被告
    庚○○所犯殺人罪正犯之性質，認有褫奪公權之必要，分別
    量處庚○○共同殺人，處有期徒刑14年，褫奪公權8年；己○○幫助殺人，處有期徒刑7年；辛○○共同毀棄他人自小
    客車，足以生損害於他人，處有期徒刑10月。及用於事實欄
    一(一)、(三)、(四)強擄被害人許書禮之車號8N─4057號銀色廂型
    車並非被告庚○○所有，而事實欄一(三)、(四)部分用以殺害被
    害人許書禮所用之棉被一床及強酸空瓶等物，已經被告庚○○丟棄於事實欄一(四)所示溪流裏而滅失，且無法尋獲等情，
    均不另為沒收之諭知。及以公訴人所指如理由五部分，不能
    證明被告辛○○犯罪，惟因檢察官起訴意旨認此部分與前揭
    被告辛○○上開論罪科刑部分，有裁判上一罪之牽連關係，
    爰均不另為無罪之諭知。核何其認事用法並無不當，有罪部
    分量刑亦甚妥適。本件被告庚○○、己○○、辛○○上訴否
    認犯行，及檢察官上訴認被告己○○應成立共同殺人、被告
    辛○○應成立幫助殺人，俱無理由，應予駁回。另被告己○○於本院聲請傳喚楊富田，證明與戊○○間僅代收逾期帳款
    關係，因與本案無關，及被告庚○○辯護人聲請再開準備程
    序，確定不爭執事項，因業於本院94年1月5日完成爭點準備
    程序，無再開準備程序之必要，併予敘明。
據上論斷，應依刑事訴訟法第368條，判決如主文。
本案經檢察官黃柏齡到庭執行職務。
中　　華　　民　　國　　94　　年　　12　　月　　22　　日
　　　　　　　　　刑事第二十三庭審判長法　官  尤豐彥
　　　　　　　　　　　　　　　　      法　官  張明松
　　　　　　　 　 　　　　　　　　  　法　官  魏新國
以上正本證明與原本無異。
如不服本判決，應於收受送達後十日內向本院提出上訴書狀，其
未敘述上訴之理由者並得於提起上訴後十日內向本院補提理由書
（均須按他造當事人之人數附繕本）。
                                        書記官  洪秋帆
中　　華　　民　　國　　94　　年　　12　　月　　23　　日
附錄：本案論罪科刑法條全文
中華民國刑法第271條：
殺人者，處死刑、無期徒刑或十年以上有期徒刑。
前項之未遂犯罰之。
預備犯第一項之罪者，處二年以下有期徒刑。
中華民國刑法第302條：
私行拘禁或以其他非法方法，剝奪人之行動自由者，處五年以下
有期徒刑、拘役或三百元以下罰金。
因而致人於死者，處無期徒刑或七年以上有期徒刑，致重傷者，
處三年以上十年以下有期徒刑。
第一項之未遂犯罰之。
中華民國刑法第354條：
毀棄、損壞前二條以外之他人之物或致令不堪用，足以生損害於
公眾或他人者，處二年以下有期徒刑、拘役或五百元以下罰金。
